臺灣高等法院刑事判決　　　　　　　 100年度上易字第1734號
上　訴　人
即　被　告　張宗偉
上列上訴人因傷害案件，不服臺灣臺北地方法院100年度易字第
1457號，中華民國100年7月5日第一審判決（起訴案號：臺灣臺
北地方法院檢察署99年度偵字第26302號），提起上訴，本院判
決如下：
    主  文
上訴駁回。
    事  實
一、張宗偉於民國99年10月29日14時許，在臺北市中正區○○○
    路7號國立臺灣大學醫學院附設醫院（下簡稱：臺大醫院）D
    棟電梯內，因不滿吳端倉誤踩其右腳，於電梯至一樓開門時
    ，徒手將吳端倉推出電梯外，吳端倉因被推而站立不穩倒地
    時，拉住張宗偉之衣服，張宗偉跌坐於完全倒地、臉朝上之
    吳端倉身上，張宗偉竟基於傷害之犯意，出手毆打吳端倉左
    眼部位，致吳端倉受有左眼鈍傷之傷害。
二、案經被害人吳端倉訴由臺北市政府警察局中正第一分局移送
    臺灣臺北地方法院檢察署檢察官偵查起訴。
    理  由
壹、相關證據證據能力之說明：
    按被告以外之人於審判外之陳述，雖不符合同法第159條之1
    至第159條之4之規定，但經當事人於審判程序同意作為證據
    ，法院審酌該言詞陳述或書面陳述作成時之情況，認為適當
    者，得為證據；又當事人、代理人或辯護人於法院調查證據
    時，知有刑事訴訟法第159條第1項不得為證據之情形，而未
    於言詞辯論終結前聲明異議者，視為有前項之同意，刑事訴
    訟法第159條之5第1項、第2項定有明文。查：對於本判決所
    引用之各項供述證據之證據能力，檢察官及上訴人即被告張
    宗偉於本院準備程序中均未予爭執，且迄本院言詞辯論終結
    前，亦皆未聲明異議（見本院卷第15頁背面、45頁背面以下
    ），本院審酌該等供述證據作成時之情況，並無非法取得或
    信用性過低之情形存在，依上揭規定，應皆有證據能力。
貳、認定犯罪事實所憑之證據及理由：
一、訊據被告否認有何傷害犯行，其於原審及本院辯稱：當天是
    因吳瑞倉在電梯內踩到我腳指頭，我將吳瑞倉推開，過了一
    會，我要求吳瑞倉向我道歉時，吳瑞倉卻稱因我已推他一把
    所以不需道歉，等電梯抵達一樓後，我快步走出電梯，可能
    是動作比較大而碰到吳瑞倉，吳瑞倉追上來打我後腦一拳，
    我因後腦開過刀，不想讓後腦再受傷，就將吳瑞倉拉到前面
    ，不料造成吳瑞倉摔倒，我也一同跌倒，我出電梯時未推吳
    瑞倉，也未出手毆打吳瑞倉，他左眼的傷不是我造成云云。
二、經查：
(一)、上揭被告傷害吳瑞倉之事實，業據證人即告訴人吳瑞倉（下
    簡稱：告訴人）於警詢及檢察官偵訊時指陳在卷，其於警詢
    中並指稱：「……當電梯到一樓，電梯打開時（我是面向被
    告，背向電梯門），被告就用二手把我推出電梯外，我本能
    就拉住被告衣服，被告就順勢坐在我小腹大腿之間，並出手
    捶打我左臉部二下。……」等語（見偵查卷第6頁背面）；
    於檢察官偵訊時同以被告身分（被告於偵查期間亦對告訴人
    提出傷害、妨害自由告訴，業經檢察官為不起訴處分）為陳
    述時，亦陳稱：「……到一樓時，被告張又推我一次，我摔
    倒時有拉被告張衣服，結果我們兩個一起跌倒，跌倒在地時
    被告張就朝我左臉上打了兩拳。……」等語（見偵查卷第24
    頁）。告訴人前後指述內容一致，並無瑕疵可指。而告訴人
    於99年10月29日14時40分許，立即至臺大醫院急診處求診，
    被診斷為受有左眼鈍傷（外傷）之傷害，經治療留院觀察後
    ，於同日16時34分許離院，其於就診時有告知醫護人員其係
    在臺大醫院內遭毆打成傷等情，復有臺大醫院100年9月9日
    校附醫秘字第100 0006901號函檢送之告訴人當日病歷影本1
    份及該醫院出具之告訴人診斷證明書1紙在卷可考（見本院
    卷第19、21、25頁，偵查卷第8頁），此病歷所記載之告訴
    人就診時間及傷情，核與告訴人前揭指述相合，已證告訴人
    指述非虛。
(二)、被告雖以前開情詞置辯。惟查：被告在電梯抵達一樓後，有
    用手將告訴人推出電梯，為被告於警詢中供稱：「……電梯
    到一樓之後，我要出電梯時用手將對方推開（因對方擋在我
    前面）……」等語在卷（見偵查卷第4頁背面），已見告訴
    人指稱：被告於步出電梯時，有推告訴人之舉等語，確屬實
    情，被告嗣改稱：其出電梯時未推告訴人云云，已有不實。
    而被告上訴理由以其係殘障者為由，稱：其一點力量也沒有
    云云，亦與實際狀況不符。又被告於原審亦供稱：「告訴人
    是站在電梯門打開來的第一排的位置，我站在第二排，我們
    二人是面對面。」等語（見原審卷第12頁背面），可證告訴
    人前揭證言：電梯打開時，我是面向被告，背向電梯門等語
    ，亦屬事實。既然被告有用手將告訴人推出電梯之動作，且
    告訴人係面向被告，背對電梯出口，在突然遭被告以雙手正
    面強推之情況下，以告訴人係35年2月間出生，屬年紀已逾6
    4歲之老年人，其因此站立不穩摔倒，並於摔倒過程中，本
    能反應地拉住面向自己之被告之衣服，以求減緩摔倒之力道
    ，保持平衡，亦符合常情。再觀以被告於原審曾承認：告訴
    人倒地時是臉朝上，身體背部朝下撞到地上，其是壓在告訴
    人身上等語（見原審卷第13頁正面），足見告訴人臉部並未
    因倒地而接觸地面，亦足徵告訴人前開傷勢，要非因倒地時
    撞及地面所造成，至為灼然。綜上，其二人所述之事發經過
    ，以告訴人所述為可採。被告所辯，難以採信。
(三)、至於被告復辯稱：我右手拇指關節不能彎曲，無法握拳打人
    云云，又稱：如我握拳打人，因右手拇指關節不能彎曲，握
    拳時大姆指必超出拳頭，被打之人必會被我大姆指戳傷流血
    云云，並提出新北市立聯合醫院診斷證明書1紙為證（見原
    審卷第16頁）。惟查：被告所提診斷證明書之製作日期為10
    0年6月17日，適在原審100年6月21日審判期日數日前，而與
    本案案發時間為99年10月29日已相隔近8月之遙，已難認被
    告案發當日右手之狀況即如該診斷證明書所載。且被告所提
    之診斷證明書僅記載被告係「右手拇指指間關節活動受限，
    疑似創傷性關節病變」，並載：「本件係當時患者臨床診斷
    之書面證明，不作訴訟之用」云云，則被告右手拇指是否如
    其所言係全然無法彎曲，實啟人疑竇，不能憑信。況手拇指
    關節不能彎曲，亦可握拳，且以拳之前緣攻擊人，不能彎曲
    之姆指只要不往前伸（可往外側伸），就不會戳到人，此僅
    需各個人試著不彎曲手拇指而握拳，即可明瞭，被告上揭辯
    解，亦不足取。是被告所提診斷證明書，尚難作為有利於被
    告認定之證據。
(四)、另因臺大醫院所設監視器之角度問題，未拍攝到本案事發經
    過，為證人即警員蔡宗翰於檢察偵訊時結證及證人即臺大醫
    院警衛駱裕興於警詢中證述在卷（見偵查卷第33頁、37頁背
    面），則被告聲請向臺大醫院調取監視錄影畫面，核屬無益
    之調查，於此敘明。
三、綜上所述，告訴人指述應與事實相符，而可採信，本件事證
    明確，被告所辯應屬事後卸責之詞，尚不足採，被告傷害犯
    行，洵堪認定。
參、論罪：
一、核被告所為，係犯刑法第277條1項之傷害罪。
二、原審基於卷內證據，認被告犯傷害罪，罪證明確，適用刑法
    第277條第1項、第41條第1項前段、刑法施行法第1條之1（
    第1項、第2項前段）之規定，並審酌被告並無前科，素行尚
    佳，有本院被告前案紀錄表在卷可稽，其不知謹慎行事，僅
    因細故，即出拳毆打告訴人，致告訴人受有左眼鈍傷之傷害
    ，及被告犯罪後否認犯行之態度等一切情狀，量處被告拘役
    50日，並諭知易科罰金之折算標準為新臺幣1千元折算1日，
    其認事用法，尚無違誤，量刑亦未逾越客觀上之適當性、相
    當性與必要性之比例原則，被告提起上訴，仍執陳詞，否認
    犯罪，核屬無理由，應予駁回。
據上論斷，應依刑事訴訟法第368條，判決如主文。
本案經檢察官陳昱旗到庭執行職務。
中    華    民    國   100    年    11    月    4     日
                  刑事第七庭    審判長法  官  溫耀源
                                      法  官  朱瑞娟
                                      法  官  王復生
以上正本證明與原本無異。
不得上訴。
                                      書記官  陳靜雅
中    華    民    國   100    年    11    月    4     日
附錄：本案論罪科刑法條全文。
刑法第277條：（普通傷害罪）
傷害人之身體或健康者，處 3 年以下有期徒刑、拘役或 1 千元
以下罰金。
犯前項之罪因而致人於死者，處無期徒刑或 7 年以上有期徒刑
；致重傷者，處 3 年以上 10 年以下有期徒刑。